【裁判字號】    97,上訴,805
【裁判日期】    970821
【裁判案由】    殺人等
【裁判全文】
臺灣高等法院臺南分院刑事判決         97年度上訴字第805號
上  訴  人  臺灣雲林地方法院檢察署檢察官
上  訴  人
即  被  告  甲○○
                      號(另案在臺灣雲林第二監獄執行中)
指定辯護人  本院公設辯護人  戊○○
上  訴  人
即  被  告  丙○○
上列上訴人因被告殺人等案件，不服臺灣雲林地方法院97年度重
訴字第4號中華民國97年6月4日第一審判決（起訴案號：臺灣雲
林地方法院檢察署96年度偵字第6122號），提起上訴，本院判決
如下：
    主  文
上訴駁回。
    事  實
一、甲○○前有多次毒品前科，最近一次因施用毒品罪，經臺灣
    雲林地方法院於民國 (下同)93 年6月11日，以93年度訴字
    第71號判處有期徒刑10月確定，甫於94年5月14日縮刑期滿
    執行完畢。丙○○前曾因施用第一級、第二級毒品罪，經台
    灣嘉義地方法院以94年度訴字第661號判處有期徒刑6月、3
    月，並定應執行刑有期徒刑8月確定，甫於95年8月17日易科
    罰金執行完畢。
二、甲○○與林政武因同在臺灣雲林第二監獄服刑而認識，李永
    裕與甲○○則係自幼熟識之同村友人，甲○○並介紹李永裕
    幫忙林政武開車辦事。甲○○明知可發射子彈具有殺傷力之
    改造手槍及子彈，屬於槍砲彈藥刀械管制條例列管之物品，
    未經許可不得持有，詎猶基於持有具有殺傷力之改造手槍及
    子彈之犯意，自96年9月間某日起，先於附表一編號1、2所
    示之時間、地點，由林政武提供而持有如附表一編號1、2所
    示之改造手槍、制式子彈。復另行起意，於96年11月15日晚
    間20時許，甲○○持上開附表一編號1、2所示槍、彈射殺林
    政武1槍後（殺人部分詳後敘述），再自林政武身上取得已
    裝填子彈如附表一編號3、4之改造手槍（同時取得如附表二
    所示無法證明有殺傷力之子彈3顆、1顆），再持以射殺林政
    武1槍後（殺人部分詳後敘述），即繼續持有之。
三、甲○○另意圖為自己不法之所有，於96年11月14日，在雲林
    縣二崙鄉油車村山子門1號之3前，徒手竊取莊鎮菁所有交由
    丁○○使用中，停放在上址門前之車號SN－2510號自小客車
    車牌2面，得手後，將竊得上開車牌2面裝置在林政武竊得之
    車號4335－JZ號贓車上。
四、林政武因為甲○○幫其介紹之李永裕辦事不力，多次向甲○
    ○抱怨。嗣甲○○、林政武及李永裕等3人因缺錢購買毒品
    乃共組強盜集團，共同謀議於96年10月30日，由李永裕負責
    撥打電話向翁文和購買毒品為由，擬將翁文和誘出乘機搶取
    毒品，翁文和騎機車依約於同日晚間21時許，前往雲林縣褒
    忠鄉○○村○○路171號前道路（褒忠郵局對面），欲與其
    等3人交易毒品，惟交易過程遭翁文和查覺有異而未交出毒
    品，甲○○遂自駕駛座後方乘客座下車，並持附表一編號1
    所示之改造手槍（內有制式子彈7顆）朝翁文和右後腰部位
    射擊1發，子彈貫穿肚臍附近射出，致翁文和受有腹壁槍傷
    之傷害，翁文和迅即加油逃離現場（上開甲○○、林政武、
    李永裕等人涉犯之持槍強盜等案件，檢察官另案偵查中）。
    嗣林政武認未搶得毒品係因李永裕辦事不力，除要李永裕自
    己一人扛下責任外，並要求李永裕須拿出新臺幣（下同）一
    萬元購買1枝手槍，於事發後持槍向警方投案，否則就要殺
    害李永裕全家。李永裕因無法籌得一萬元交給林政武而逃離
    雲林縣。林政武因多次前往李永裕家中未遇李永裕，又疑李
    永裕曾往褒忠分駐所密報其等3人之上開強盜犯行，極為不
    滿，遂對李永裕及其家人萌生殺害之犯意，多次向甲○○表
    示：若再找不到李永裕就要打死李永裕之父母親。甲○○與
    林政武2人曾多次為是否需要打死李永裕之父母一事發生爭
    執。
五、96年11月15日下午15時許，甲○○及林政武駕駛上開竊得之
    車號SN－2510號贓車前往友人丙○○住處，請丙○○幫忙安
    排其2人之住處。甲○○、林政武及丙○○3人遂駕駛上開贓
    車到林政武之胞兄乙○○處借錢後，由丙○○載其2人前往
    雲林縣二崙鄉庄西村公館74號不知情之曹雙喜家中借宿。同
    日晚上20時許，林政武決定要去打死李永裕之父母，而要求
    不知情之丙○○駕駛上開贓車搭載甲○○（坐右後座）及林
    政武（坐右前座），3人遂由曹雙喜家中出發前往李永裕及
    其父母親之住處。途中林政武與甲○○2人又因是否槍殺李
    永裕之父母一事發生爭執，甲○○竟萌生殺人之犯意，在雲
    林縣二崙鄉○○○道路上，趁林政武不注意時，移坐至後座
    中央處，自後座持附表一編號1所示之改造手槍，先朝坐在
    右前座之林政武後腦（左後枕部，左外耳道後12公分，上1
    公分處）近距離射擊1發後，丙○○因被甲○○突然射殺林
    政武之舉動嚇到而隨即將車煞停路旁並下車，甲○○於下車
    後見林政武身體仍有抽動之生命跡象，遂自左前座處進入車
    內取得林政武攜帶如附表一編號3所示之改造手槍後，持該
    手槍接續朝林政武左太陽穴（左外耳道上6公分、前3公分處
    ）處再補射1發，造成林政武因頭部2次槍傷，導致入口周邊
    帽狀腱膜出血，左顱骨長7公分之線性骨折，造成中樞神經
    損傷，當場死亡。
六、甲○○、丙○○2人見林政武已無生命跡象，因恐事跡敗露
    並為圖滅跡，丙○○並恐遭受牽連，遂共同基於遺棄屍體之
    犯意聯絡，丙○○並另基於湮滅證據之犯意，於同日晚間，
    甲○○、丙○○2人先擦拭車內多處2人遺留之指紋後（但仍
    遺留丙○○左環指即俗稱無名指指紋1枚漏未擦拭），由丙
    ○○駕駛車號SN－2510號贓車，搭載甲○○共同將林政武之
    屍體載至雲林縣西螺鎮○○里○○段濁水溪河床棄置後，甲
    ○○攜帶附表一、二所示之槍、彈與丙○○2人共同徒步前
    往西螺休息站搭車北上逃亡。96年11月16日下午5時20分許
    ，陳木炎在雲林縣西螺鎮大新里往濁水溪方向之萬枝砂石廠
    東方500公尺處，發現林政武陳屍於停放在上址之車號SN－2
    510號自小客車內後，轉知陳金春報警處理。
七、96年11月20日，甲○○獨自攜帶附表一、二所示之槍、彈返
    回雲林縣，並前往雲林縣褒忠鄉潮厝村10鄰王厝9號其友人
    張國華家中借宿。張國華因雲林縣警察局西螺分局崙背分駐
    所警員林學松、王作成2人曾於前一日 (19日)，請張某提供
    及協尋甲○○之行，張國華遂於同年月21日，趁甲○○睡
    覺之際，將甲○○隨身攜帶之上開槍、彈，攜往崙背分駐所
    報案，途中並因誤觸擊發3槍（擊發如附表二編號1所示子彈
    ，此部分子彈無證據證明有殺傷力）。嗣經警接獲張國華通
    知後，前往張某住處，於同日16時20分許，當場查獲甲○○
    ，並扣得附表一編號1、3所示改造手槍，制式子彈各5顆及
    不具殺傷力非制式子彈1顆（附表二編號2）。另因丙○○於
    上開自用小客車內遺留左環指指紋1枚，經採證送內政部警
    政署刑事警察局鑑定，96年11月20日鑑定比對出該枚指紋與
    該局檔存丙○○指紋卡左環指指紋相符，並於同日（20日）
    電話聯繫雲林縣警察局西螺分局鑑識課，已發覺丙○○涉案
    後，丙○○始於95年11月21日14時25分許，至雲林縣警察局
    西螺分局表示自首投案（不構成自首要件）。
八、案經臺灣雲林地方法院檢察署檢察官據報相驗後自動檢舉，
    及指揮內政部警政署刑事警察局偵三隊、雲林縣警察局刑警
    大隊及西螺分局查處移送偵辦。
    理  由
甲、程序部分：按被告以外之人於審判外之陳述，雖不符前4條
    之規定，而經當事人於審判程序同意作為證據，法院審酌該
    言詞陳述或書面陳述作成時之情況，認為適當者，亦得為證
    據，刑事訴訟法第159條之5第1項定有明文。經查，被告甲
    ○○、丙○○與辯護人及檢察官就本判決所引用被告以外之
    人於審判外之陳述，於原審審判程序均同意作為證據 (詳原
    審卷第43頁、第72頁至第76頁)，且本院審酌此等證據資料
    作成或取得之狀況，均無非法或不當取證之情事，亦無顯不
    可信之情況，故認為適當而均得作為證據。是前開證據，依
    刑事訴訟法第159條之5之規定，均具有證據能力。
乙、實體部分：
一、被告甲○○部分：
    (一)訊據上訴人即被告甲○○對於上開時地持有附表一、二
        所示槍、彈；竊取車號SN－2510號自小客車車牌2面；
        槍殺林政武及將林政武屍體棄雲林縣西螺鎮○○里○○
        段濁水溪河床等事實（含事實二、三、五、六），業其
        在警訊、偵查、原審及本院審理中坦白承認 (詳警卷第
        2頁至第8頁、偵查卷第19頁至第24頁、原審卷第15頁、
        第43頁、第76頁至第79頁、本院97年8月14日審判筆錄
        )。
    (二)被告甲○○自白部分，核與下列證據相符：
        (I)持有槍彈部分：有如附表一所示改造手槍、子彈扣
            案可證，且扣案手槍、子彈經送鑑定結果，送鑑手
            槍2枝（槍枝管制編號：00000000 00、0000000000
            ），認係改造手槍，由仿BERETTA廠92FS型半自動
            手槍製造之槍枝，換裝土造金屬槍管而成，擊發功
            能正常，可供擊發適用子彈使用，認均具殺傷力；
            另送鑑子彈11顆，其中5顆（與後開5顆子彈色澤不
            同），認均係口徑9mm（9x21）制式子彈，採樣2顆
            試射，均可擊發，認具殺傷力，其他5顆，認均係
            口徑9mm制式子彈，採樣2顆試射，均可擊發，認具
            殺傷力，另1顆，認係非制式子彈，由金屬彈殼組
            合直徑9.0mm金屬彈頭而成，雖可擊發，惟發射動
            能不足，認不具殺傷力各節，有內政部警政署刑事
            警察局96年12月12日刑鑑字第0960178343號槍彈鑑
            定書（附於偵查卷第141至第147頁），並有槍彈鑑
            定書照片編號五、六所示槍枝（槍枝管制編號0000
            000000，附於同上卷第144頁）附卷可按，並經證
            人張國華於警、偵訊供證無誤。
        (II)竊盜部分：此部分犯罪事實，另有證人丁○○於警
            訊之指證（詳偵查卷第119頁、第120頁），及車號
            查詢汽車車籍1紙在卷可稽（見同上卷第128頁）。
        (III)殺人部分：經在場目睹之證人丙○○於警訊、偵查
            、原審及本院審理時證明確（詳警卷第10頁、第11
            頁、第34頁、偵查卷第26頁、第27頁、原審卷第77
            頁、本院97年7月31日筆錄）、發現林政武屍體在
            可疑自用小客車內之證人陳春金、陳木炎在警訊之
            證述（詳警卷第25頁至第28頁），及現場照片14張
            （附於警卷第35頁至第41頁）、被害人林政武相驗
            照片20張（附於相驗卷第11頁至第20頁）、勘驗筆
            錄、相驗屍體證明書、解剖鑑定報告、內政部警政
            署刑事警察局96年11月26日刑紋字第0960176122號
            鑑驗書（在SN－2510號贓車採取之指紋，核與同案
            被告即證人丙○○在內政部警政署刑事警察局檔存
            丙○○指紋卡左環指指紋相符）、內政部警政署刑
            事警察局96年12月12日刑鑑字第096017 8343號槍
            彈鑑定書各1份附卷可稽（附於相驗卷第22頁、第
            32頁、第48頁至第55頁、偵卷第77頁、第141頁至
            第147頁），及如附表一編號1至4所示改造手槍、
            制式子彈扣案為憑。而被害人林政武經解剖發現：
            「死者頭部有二處鎗傷出入口，分述如下：槍傷
            ：位於左外耳道上6公分，前3公分，入口之直徑0.
            8公分周邊圍繞有4乘3.8公分之火藥刺青，彈道向
            內於頭骨形成4乘1公分之外小、內大之穿通口，經
            過右岩骨脊和蝶鞍部交界處轉向後腦，於左腦中找
            到子彈之鉛心，最後於左外耳道後11公分、上1公
            分處找到一銅質子彈包衣，綜觀整個彈頭為由左向
            右，轉向後，略為朝下。位於左後枕部，左外耳
            道後12公分，上1公分處之0.8公分入口，彈道於頭
            骨形成外側3乘2公分，內側4乘3公分之入口，進入
            左後枕葉，並於此找到一顆銅皮鉛心之子彈。且於
            入口之頭骨內板找到『槍傷一』之銅質包衣。除上
            述之傷害外，伴有出入口周邊帽狀腱膜出血，（『
            槍傷一』較不明顯）及左顱骨長7公分之線性骨折
            。死亡經過研判：造成死者之死亡原因為頭部槍傷
            造成中樞神經損傷死亡。死亡方式為他殺，頭部二
            次槍傷，依其出血之明顯與否和彈道之走向和彈殼
            沉著位置判斷，其槍傷形成之次序應為『槍傷二』
            先，『槍傷一』後。其中依火藥刺青有無，則可判
            斷『槍傷一』為近距離槍傷，『槍傷二』為遠距離
            槍傷。」有法務部法醫研究所97年2月27日法醫理
            字第0960005443號函暨法醫所96醫鑑字第09611018
            35號解剖報告書及鑑定報告書各乙份（附於相驗卷
            第47頁至第55頁）。核與被告甲○○供承：先朝林
            政武後腦開1槍，之後，再朝林政武頭部太陽穴再
            開1槍等語吻合。
        (Ⅳ)遺棄屍體部分：核與共同遺棄林政武屍體證人丙○
            ○於警訊、偵查供述情節相符（詳警卷第11頁、偵
            查卷第27頁）、發現林政武屍體在可疑自用小客車
            內之證人陳春金、陳木炎在警訊之證述（詳警卷第
            25頁至第28頁），及現場照片14張（附於警卷第35
            頁至第41頁）、被害人林政武相驗照片20張（附於
            相驗卷第11頁至第20頁）、勘驗筆錄、相驗屍體證
            明書、內政部警政署刑事警察局96年11月26日刑紋
            字第0960176122號鑑驗書（在SN－2510號贓車採取
            之指紋，核與同案被告即證人丙○○在內政部警政
            署刑事警察局檔存丙○○指紋卡左環指指紋相符）
            各1份附卷可稽（附於相驗卷第22頁、第32頁、偵
            查卷第77頁），依上開指紋鑑定結果，可知本件殺
            人案發及遺棄屍體之際，同案被告丙○○確在案發
            現場，其陳證與被告甲○○共同遺棄屍體等語，應
            可採信。
    (三)綜上所述，被告甲○○自白與上開證據相符，犯罪事證
        明確，自應依法論科。
二、被告丙○○部分：
    (一)訊據上訴人即被告丙○○固不否認於被告甲○○槍殺林
        政武後，有與被告甲○○共同擦拭車內指紋，並由伊駕
        車，搭載甲○○共同將林政武之屍體載至西螺鎮濁水溪
        河床棄置之事實，惟辯稱：被告甲○○槍殺林政武後，
        持槍指向伊，逼迫伊駕車及擦拭車內指紋，伊因害怕，
        不得已才照其意思去做，伊並無湮滅證據及遺棄屍體之
        故意等語。
    (二)查被告丙○○在林政武被槍殺後，確有與被告甲○○共
        同擦拭車內指紋以湮滅罪證，並載運林政武至雲林縣西
        螺鎮濁水溪河床棄置乙事，業據同案被告甲○○供述在
        卷（詳警卷第3頁、偵查卷第23頁、原審卷第71頁、第7
        2頁）、並經發現林政武屍體在可疑自用小客車內之證
        人陳春金、陳木炎在警訊證述屬實（詳警卷第25頁至第
        28頁），及現場照片14張（附於警卷第35頁至第41頁）
        、內政部警政署刑事警察局96年11月26日刑紋字第0960
        176122號鑑驗書各1份附卷可徵（附於相驗卷第22頁、
        第32頁、偵查卷第77頁），而上開指紋鑑定結果，係將
        懸掛SN－2510號車牌之4335－JZ號贓車採取之指紋，核
        對後發現與同案被告即證人丙○○在內政部警政署刑事
        警察局檔存丙○○指紋卡左環指指紋相符。參以上開自
        用小客車內並未發現其他甲○○、丙○○之指紋，足證
        該車內部確遭人擦拭整理，則被告甲○○所謂共同擦拭
        車內指紋、遺棄屍體等語，應可採信。
    (三)被告丙○○雖以前詞置辯，並辯稱伊係自首云云。惟查
        ：
        (I)同案被告甲○○於警訊供稱：「我槍殺林政武後，
            並無持槍恐嚇丙○○要與我走，我只是叫丙○○上
            車一起走，並將我身上的二支槍全部拿給他，告訴
            他我不會傷害他，我是要安他的心，我不會殺他減
            口」、「我們拿車內的破布，拭擦林政武頭部的血
            跡及車子上可能留有指紋的地方」、「丙○○為因
            為怕指紋會留在車內，他怕他會變成殺人共犯，所
            以他也要擦」（詳警卷第3頁）。復於偵查中具結
            證稱：「槍殺林政武後我對丙○○說你要幫我，不
            然我會說你是共犯，當時丙○○六神無主，我叫丙
            ○○與我一起將死者林政武連人帶車開往雲林縣西
            螺鎮○○里○○段濁水溪河床內棄置，沿路時，我
            們選路邊無人處停車，擦拭車內指紋，要是有人車
            經過我們，再開車選擇無人處繼續擦拭車內指紋」
            （詳偵查卷第23頁）。且被告甲○○於歷次警、偵
            訊審理中從未提及曾持手槍指向丙○○，逼迫丙○
            ○湮滅證據、遺棄屍體之情節 (詳警卷第7頁、第8
            頁、偵查卷第19 頁至第21頁、第87頁至第88頁、
            第113頁至第118頁、第156頁至第157頁、聲羈卷第
            12頁至第14頁、原審卷第15頁、第16頁）。
        (II)被告丙○○於投案時之警訊供稱：「……然後甲○
            ○就清理車上的血跡及用衣服蓋住死者林政武臉部
            ，防止被人發現，甲○○也將車上彈殼2個撿起來
            ，然後甲○○說我不能走，我怕他殺人滅口，他叫
            我說要替他開車，我就上車開車，甲○○叫我開去
            哪裡，我就開去哪裡，又命令我將車子開往雲林縣
            西螺鎮○○里○○段濁水溪河床內旁工寮，我將車
            子及車上屍體丟棄在那裡……」 (詳警卷第11頁）
            。偵查時供稱：「甲○○殺林政武之後，叫我要幫
            他開車不能走，我怕他殺我滅口，我向他求饒，甲
            ○○說我若沒跑他就不會開槍……」、「我沿途有
            幫忙擦車內前座方向盤的指紋，是甲○○叫我做的
            」、「我當時慌了，也很害怕，甲○○叫我做什麼
            我都不抗命」 (詳偵查卷第27頁）。至原審亦稱：
            「……晚上八點時，他開第一槍時，我就停車，他
            才又開第二槍，我就站在車外，我跟他說你不要殺
            人滅口，後來他叫我不要跑，我就沒有跑，然後再
            把死者載到西螺那裡棄屍」等語（詳偵聲字第12號
            卷第23頁）。故被告丙○○自投案之後，至原審訊
            問時，始終未提及其湮滅證據、遺棄屍體行為，有
            受被告甲○○持槍逼迫之情形，且其供詞核與同案
            被告甲○○上開陳述大致相符。故被告丙○○因目
            睹殺人過程，一時驚恐，且為避免自己遭受牽連，
            始依同案被告甲○○之指示，而擦拭其2人在車內
            指紋並載運屍體棄屍，並非因被告甲○○持槍強暴
            逼迫所致，甚為明確。
        (III)至被告甲○○在原審雖更易前詞，改證稱：殺人後
            ，被告丙○○擦拭指紋與遺棄屍體之行為，係伊持
            槍逼他做的云云（詳原審卷第70頁、第71頁）。惟
            查，被告甲○○此部分證詞，與前述之多次警、偵
            及原審之陳述不合，而且也與被告丙○○在警、偵
            及原審之陳述亦不一致，按告甲○○對其殺人棄屍
            犯行始終坦白承認，則其之前多次之供述，實無虛
            偽之必要，然觀之同案被告甲○○之前多次陳述，
            始終未提及「持槍逼迫」，參照被告丙○○自己在
            投案後之多次陳述，亦未供述及此，足證被告甲○
            ○在原審之上述供證，顯係迴護之詞，認應以證人
            甲○○之警、偵訊之陳述較為真實可信。
        (Ⅳ)按刑法第62條所謂自首，係以犯人在其犯罪未被發
            覺前，向 該管公務員告知其犯罪，而不逃避接受
            裁判為要件。查被告丙○○於96年11月21日14時25
            分許，在雲林縣警察局西螺分局第1份警詢筆錄雖
            稱：伊為96年11月16日林政武遭人槍殺棄屍案，出
            面自首投案云云。然查，本件承辦警員盧水盛於原
            審審理時，具結證稱：「當天（96年11月21日）被
            告丙○○先去找二崙鄉公所找鄉長廖朝魁，然後鄉
            長打電話到偵查隊，我才過去二崙鄉公所載丙○○
            到西螺分局偵查隊來作筆錄。當天早上他有說要自
            首。但在其投案之前一天（96年11月20日）晚上就
            已經比對出丙○○指紋，即在丙○○自首前已先取
            得其指紋之鑑定結果」等語（詳原審卷第68頁、第
            69頁）。核與內政部警政署刑事警察局96年11月26
            日刑紋字第 0960176122號鑑驗書影本上記載：「
            本課（雲林縣警察局西螺分局鑑識課）業已電話取
            得刑事局鑑定結果〔比對丙○○（指紋）部分〕，
            供本局專案會議使用，順利偵破此命案」等文相符
            。故被告丙○○雖有自首之意思，但在其到案 前
            一天（96年11月20日），業經雲林縣警察局西螺分
            局鑑識課以電話取得上開自用小客車內指定鑑定比
            對結果，並已發 覺被告丙○○涉案，則被告丙○
            ○於96年11月21日14時25分許，雖主動到雲林縣警
            察局西螺分局投案，依上開說明，仍與自首之構成
            要件不符。
        (Ⅴ)綜上所述，被告丙○○所辯：被告甲○○槍殺林政
            武後，持槍逼迫伊駕車及擦拭車內指紋，並遺棄屍
            體及伊係自首等語，均不足採信，其犯行亦可認定
            。
三、論罪科刑部分：
    (一)查被告甲○○未經許可持有可發射子彈具有殺傷力之改
        造手槍、子彈，又持以槍殺林政武，並棄屍滅跡，又意
        圖為自己不法之所有，而竊取車號SN－2510號自小客車
        車牌2面，核其所為係犯槍砲彈藥刀械管制條例第8條第
        4項之罪（先後二次）、同條例第12條第4項之（先後二
        次）、刑法第320條第1項竊盜罪、第271條第1項殺人罪
        、第247條第1項遺棄屍體罪。被告丙○○湮滅關係他人
        (甲○○殺人罪)刑事被告案件之證據，及遺棄屍體，核
        其所為，係犯刑法第165條湮滅證據罪、第247條第1項
        遺棄屍體罪。被告2人就上開遺棄屍體罪部分，有犯意
        聯絡及行為分擔，為共同正犯。被告甲○○在96年9月
        間持有如附表一編號1、2所示槍彈，及96年11月15日持
        有如附表一編號3、4槍彈，各為同時未經許可持有改造
        槍枝及子彈，係以一持有行為同時觸犯上開2罪名，為
        想像競合犯，均應依刑法第55條之規定，從一重之槍砲
        彈藥刀械管制條例第8條第4項之未經許可持有可發射子
        彈具有殺傷力之改造手槍罪處斷。被告甲○○上開槍砲
        彈藥刀械管制條例第8 條第4項之未經許可持有可發射
        子彈具有殺傷力之改造手槍罪（2罪，第一次係96年9月
        間開始持有，第二次係96年11月15日開始持有）、竊盜
        罪、殺人罪及遺棄屍體間；被告丙○○上開湮滅證據罪
        及遺棄屍體罪間，均犯意各別，行為互殊，應分論併罰
        。甲○○因施用毒品罪經臺灣雲林地方法院判處有期徒
        刑10月確定，甫於94年5月14日縮刑期滿執行完畢。丙
        ○○亦因因施用第一級、第二級毒品罪，經台灣嘉義地
        方法院判處處有期徒刑6月、3月，並定應執行刑有期徒
        刑8月確定，甫於95年8月17日易科罰金執行完畢，有台
        灣高等法院被告全國前案紀錄表各1份在卷可按。彼等
        於5年內故意再犯上開有期徒刑以上之罪，均為累犯，
        均應依法加重其刑（但被告甲○○所犯殺人罪法定本刑
        死刑、無期徒刑部分不得加重），殺人罪部分，依其犯
        罪之性質，認有褫奪公權之必要，並予宣告褫奪公權八
        年。
    (二)按殺人後之遺棄屍體，除係湮滅犯罪證據或出於殺人之
        包括的犯意外，不能認為犯殺人罪之結果或係殺人行為
        之一部（最高法院76年度臺上字第8572號判決要旨參照
        ）。檢察官起訴認被告甲○○殺人後之遺棄屍體行為，
        係完成殺人行為後所為之具有伴隨性質之確保行為，且
        係對同一客體之再次侵害，為不罰之後行為，無庸再論
        以遺棄屍體罪云云。惟被告甲○○係因林政武提議要槍
        殺李永裕之父母，被告甲○○始臨時萌生殺人犯意，槍
        殺林政武，且被告甲○○又未與丙○○有殺人之犯意聯
        絡，且與丙○○共同棄屍地點（雲林縣西螺鎮濁水溪河
        床）又與殺人之處（雲林縣二崙鄉）相距甚遠，並非在
        殺人之處隨即棄屍，尚難認為其遺棄屍體行為係出於殺
        人之包括犯意，而且，刑法在95年7月1日修正施行後，
        業已刪除牽連犯之規定，本件殺人犯行在刑法修正之後
        ，則殺人後之棄屍行為亦不能認定為結果行為之牽連關
        係，揆諸上開判決意旨，其遺棄屍體行為難認為不罰之
        後行為，併此敘明。
    (三)沒收部分：扣案如附表一編號1、3所示之具有殺傷力之
        改造手槍2枝，及未經試射之制式9㎜子彈各3顆（共6顆
        ，附表一編號2、4），係違禁物，依刑法第38條第1項
        第1款宣告併予宣告沒收。至於，送鑑驗時經採樣試射
        之扣案制式9㎜子彈4顆，因均僅餘彈頭、彈殼，業失效
        能，及扣案如附表二編號2所示子彈，經鑑定無殺傷力
        ，顯已失其子彈性質，非違禁物，爰不宣告沒收。另外
        ，被告甲○○在96年10月30槍傷翁文和之子彈1顆，96
        年11月15日槍殺林政武之子彈2顆，雖原有殺傷力，但
        均經擊發，已失其子彈性質；又原屬被告甲○○持有，
        96年11月21日，經張國華持往雲林縣警察局西螺分局崙
        背分駐所途中，誤觸擊發3顆子彈部分（附表二編號1所
        示），此部分未扣案鑑定，且未槍擊人身造成傷害，尚
        難認定有殺傷力，均不諭知沒收，併此敘明。
    (四)原審審理結果，認被告等之罪證明確，適用槍砲彈藥刀
        械管制條例第8條第4項、第12條第4項，刑法第11條前
        段、第28條、第320條第1項、第271條第1項、第第247
        條第1項、第165條、第55條、第47條第1項、第42條第3
        項、第37條第2項、第51條第5款、第7款、第38條第1項
        第1款，刑法施行法第1條之1第1項、第2項前段，並審
        酌被告甲○○持槍、竊盜、殺人、遺棄屍體，被告丙○
        ○湮滅證據、遺棄屍體之犯罪動機、目的，及其等犯罪
        手段，被告甲○○殺人犯行為對社會治安影響甚鉅，其
        未選擇正當途徑阻止林政武濫殺無辜之行止，固然可議
        ，但其殺人動機係為避免無辜之第三人受害，尚非單純
        之持槍報復，滿足一己私人恩怨，且犯罪到案後始終坦
        白犯行，態度良好；另被告丙○○係目睹甲○○殺人之
        後，一時驚恐，及為避免自己遭受牽連，始湮滅證據、
        遺棄屍體，犯後坦承大部分犯行，態度尚稱良好等一切
        情狀，分別量處甲○○未經許可持有可發射子彈具有
        殺傷力之改造手槍部分各有期徒刑處有期徒刑參年肆月
        ，併科罰金新臺幣伍萬元，罰金如易服勞役，以新臺幣
        壹仟元折算壹日 (二次)。竊盜部分處有期徒刑參月
        。殺人部分處有期徒刑拾伍年，褫奪公權捌年。遺
        棄屍體部分有期徒刑捌月。並定應執行之刑為有期徒刑
        貳拾年，併科罰金新臺幣拾萬元，罰金如易服勞役，以
        新臺幣壹仟元折算壹日，褫奪公權捌年。丙○○湮滅
        關係他人刑事被告案件之證據部分，處有期徒刑肆月。
        遺棄屍體部分處有期徒刑捌月，並定其應執行之刑為
        有期徒刑拾月。並就附表一編號1、3所示之具有殺傷力
        之改造手槍2枝，及未經試射之制式9㎜子彈各3顆（共6
        顆，附表一編號2、4），依刑法第38條第1項第1款宣告
        併予宣告沒收。法其餘送鑑驗時經採樣試射之扣案制式
        9㎜子彈4顆，因均僅餘彈頭、彈殼，業失效能，及扣案
        如附表二編號2所示子彈，經鑑定無殺傷力，顯已失其
        子彈性質，非違禁物，另被告甲○○在96年10月30槍傷
        翁文和之子彈1顆，96年11月15日槍殺林政武之子彈2顆
        ，雖原有殺傷力，但均經擊發，已失其子彈性質；又原
        屬被告甲○○持有，96年11月21日，經張國華持往雲林
        縣警察局西螺分局崙背分駐所途中，誤觸擊發3顆子彈
        部分（附表二編號1所示），此部分未扣案鑑定，且未
        槍擊人身造成傷害，尚難認定有殺傷力，均不諭知沒收
        ，認事用法俱無不合，量刑亦稱妥適，檢察官上訴意旨
        ，認原審量刑太輕，被告甲○○上訴意旨，認原審量刑
        太重，被告丙○○上訴意旨，認無犯罪之故意，分別指
        摘原判決不當，均無可取，為無理由，應予駁回。
丙、據上論斷，應依刑事訴訟法第368條，判決如主文。
本案經檢察官江守權到庭執行職務。
中    華    民    國    97    年    8     月    21    日
                  刑事第五庭  審判長法  官  楊明章
                                    法  官  楊子莊
                                    法  官  戴勝利
以上正本證明與原本無異。
竊盜及湮滅證據部分不得上訴。
其餘部分如不服本判決，應於收受本判決後十日內向本院提出上
訴書狀。其未敘述上訴理由者並得於提起上訴後十日內向本院補
提理由書狀（均須按他造當事人之人數附繕本）「切勿逕送上級
法院」。
                                    書記官  陳淑貞
中    華    民    國    97    年    8     月    21    日
附錄：本案論罪科刑法條全文：
槍砲彈藥刀械管制條例第8條第4 項：
未經許可，持有、寄藏或意圖販賣而陳列第1項所列槍枝者，處3
年以上10年以下有期徒刑，併科新臺幣700萬元以下罰金。
槍砲彈藥刀械管制條例第12條第4 項：
未經許可，持有、寄藏或意圖販賣而陳列子彈者，處5年以下有
期徒刑，併科新臺幣300萬元以下罰金。
刑法第320條第1項：
意圖為自己或第三人不法之所有，而竊取他人之動產者，為竊盜
罪，處5年以下有期徒刑、拘役或5百元以下罰金。
刑法第271條第1項：
殺人者，處死刑、無期徒刑或10年以上有期徒刑。
刑法第247條第1項：
損壞、遺棄、污辱或盜取屍體者，處6月以上5年以下有期徒刑。
刑法第165條：
偽造、變造、湮滅或隱匿關係他人刑事被告案件之證據，或使用
偽造、變造之證據者，處2年以下有期徒刑、拘役或5百元以下罰
金。
附表一：
 ┌──┬─────┬────────────┬──┬──────────────┬────────┐
 │編號│持有行為人│所持有之具殺傷力之槍、彈│數量│取得時、地、方式            │備註            │
 │    │          │名稱                    │    │                            │                │
 ├──┼─────┼────────────┼──┼──────────────┼────────┤
 │１  │甲○○    │改造手槍(槍枝編號       │1 枝│96年9月間，在林政武崙背鄉租 │認係仿BERETTA廠 │
 │    │          │ :0000000000 號)        │    │屋處，由林政武提供該改造手槍│92FS 半自動手槍 │
 │    │          │                        │    │給甲○○使用並繼續持有。    │換裝土造金屬管而│
 │    │          │                        │    │                            │製造之改造手槍，│
 │    │          │                        │    │                            │具殺傷力。      │
 │    │          │                        │    │                            │                │
 ├──┼─────┼────────────┼──┼──────────────┼────────┤
 │２  │甲○○    │制式子彈                │7 顆│96年9月間，在林政武崙背鄉租 │其中:           │
 │    │          │                        │（起│屋處，由林政武提供裝填子彈之│、1 顆，於96年│
 │    │          │                        │訴書│改造手槍（即編號一之改造手槍│10月30日射傷翁文│
 │    │          │                        │誤載│）給甲○○使用而繼續持有。  │和，認具殺傷力；│
 │    │          │                        │為5 │                            │、另1 顆於96年│
 │    │          │                        │顆）│                            │11月15日射殺林政│
 │    │          │                        │    │                            │武，認具殺傷力。│
 │    │          │                        │    │                            │、扣案5 顆子彈│
 │    │          │                        │    │                            │，經鑑定認均係徑│
 │    │          │                        │    │                            │9mm 制式子彈，採│
 │    │          │                        │    │                            │樣2 顆試射，認具│
 │    │          │                        │    │                            │殺傷力。        │
 │    │          │                        │    │                            │                │
 ├──┼─────┼────────────┼──┼──────────────┼────────┤
 │３  │甲○○    │改造手槍(槍枝編號       │1 枝│96年11月15日，甲○○自林政身│認係仿BERETTA 廠│
 │    │          │ :0000000000 號)        │    │上取得裝填子彈之改造手槍，持│92FS半自動手槍換│
 │    │          │                        │    │以射林政武後，即繼續持有之。│裝土造金屬管而製│
 │    │          │                        │    │                            │造之改造手槍，具│
 │    │          │                        │    │                            │殺傷力。        │
 ├──┼─────┼────────────┼──┼──────────────┼────────┤
 │４  │甲○○    │制式子彈                │6 顆│96年11月15日，甲○○自林政身│其中:           │
 │    │          │                        │（起│上取得裝填子彈之改造手槍，持│、1 顆，於96年│
 │    │          │                        │訴書│以射林政武後，即繼續持有之。│11月15日射殺林政│
 │    │          │                        │誤載│                            │武，認具殺傷力。│
 │    │          │                        │為5 │                            │、扣案5 顆，認│
 │    │          │                        │顆）│                            │均係徑9mm 制式子│
 │    │          │                        │    │                            │彈，採樣2 顆試射│
 │    │          │                        │    │                            │，認具殺傷力。  │
 └──┴─────┴────────────┴──┴──────────────┴────────┘
附表二：
 ┌──┬─────┬────────────┬──┬──────────────┬────────┐
 │編號│持有行為人│所持有之具殺傷力之槍、彈│數量│取得時、地、方式            │備註            │
 │    │          │名稱                    │    │                            │                │
 ├──┼─────┼────────────┼──┼──────────────┼────────┤
 │１  │張國華    │制式子彈                │3 顆│96年11月21日，張國華將甲○○│此3 顆子彈未經鑑│
 │    │          │                        │    │隨身攜帶之如附表一所示改造手│定，且未射傷或射│
 │    │          │                        │    │槍2枝、子彈10顆，及改造手槍 │殺他人，尚無證據│
 │    │          │                        │    │內子彈3顆，攜往雲林縣警察局 │認定有殺傷力。  │
 │    │          │                        │    │西螺分局崙背派出所報案，途中│                │
 │    │          │                        │    │誤觸擊發3顆子彈。           │                │
 ├──┼─────┼────────────┼──┼──────────────┼────────┤
 │２  │張國華    │非制式子彈              │1 顆│                            │經鑑定無殺傷力。│
 └──┴─────┴────────────┴──┴──────────────┴────────┘


司法院資訊處製作；財團法人民間司法改革基金會備份。
